【裁判字號】    98,訴,785
【裁判日期】    981106
【裁判案由】    侵權行為損害賠償
【裁判全文】
臺灣臺北地方法院民事判決        九十八年度訴字第七八五號
原      告  乙○○
訴訟代理人  張香堯律師
被      告  丙○○
訴訟代理人  銘哲
            吳伯勳
上列當事人間刑事案件附帶民事訴訟請求侵權行為損害賠償事件
，經本院刑事庭裁定移送前來（本院刑事庭九十七年度交附民字
第一五二號刑事附帶民事訴訟裁定），本院於民國九十八年十月
二十一日言詞辯論終結，判決如下：
    主  文
被告應給付原告新台幣伍拾萬伍仟柒佰拾陸元，及自民國九十七
年七月四日起至清償日止，按年息百分之五計算之利息。
原告其餘之訴駁回。
訴訟費用由被告負擔十分之二，其餘十分之八由原告負擔。
本判決原告勝訴部分，原告以新台幣壹拾陸萬捌仟元供擔保後，
得假執行，被告如以新台幣伍拾萬伍仟柒佰拾陸元預供擔保，得
免為假執行。
原告其餘假執行之聲請駁回。
    事實及理由
一、按訴狀送達後，原告不得將原訴變更或追加他訴，但有下列
    各款情形之一者，不在此限：二、請求之基礎事實同一者；
    三、擴張或減縮應受判決事項之聲明者；七、不甚礙被告之
    防禦及訴訟之終結者，民事訴訟法第二百五十五條第一項第
    二款、第三款及第七款有明文規定。查原告提起本件刑事訴
    訟附帶民事訴訟，依據侵權行為之法律關係，請求被告給付
    新台幣（下同）四百一十萬五千三百三十元，嗣於本案訴訟
    進行中追加請求被告給付六百三十二萬二千八百五十七元，
    經核原告上開訴之追加，應屬擴張應受判決事項之聲明，且
    請求之基礎事實同一，並無礙於被告之防禦與訴訟之終結，
    揆諸上開法文之規定，應予准許，先予敘明。
二、原告主張：
（一）原告前於民國九十六年十二月十八日上午十一時四十分許
      ，騎乘車號為3FR-520重型機車（以下簡稱系爭機車）沿
      臺北市萬華區○○○路○段內側車道由南往北方向行駛，
      於行經上開路段二十七號前，適被告駕駛車號8529-KF自
      用小客車（以下簡稱系爭汽車）本暫停於上開路段之外側
      車道，嗣後欲起駛往左變換進入內側車道行駛離去時，本
      應注意車輛起駛前應注意前後左右有無障礙或車輛行人，
      並應讓行進中之車輛行人優先通行，而依當時天候及行車
      環境，並無不能注意之情形，竟疏未注意，未確實察看左
      後方有無來車，即大角度起駛切入內側車道，系爭機車車
      頭因而與系爭汽車左前側發生嚴重碰撞，原告人車倒地，
      並滑向對向車道（北往南方向），而撞及由訴外人甲○○
      所駕駛之車牌號碼為7625-ET號之自用小貨車左前車頭。
      原告因上開車禍事故受有右側脛骨近端粉碎性骨折併關節
      損傷、頭部外傷、下頜與頭部開放性傷口等傷害。被告因
      上開車禍案件經本院刑事庭以九十七年度交易字第三一六
      號刑事判決判處過失傷害罪確定。
（二）本件車禍事故之肇事原因，經台北市政府警察局交通警察
      大隊之初步分析研判，為被告違反道路交通管理處罰條例
      第四十五條第一項第十款規定「起步前，不讓行進中之車
      輛、行人優先通行」及道路交通安全規則第八十九條第一
      項第六款規定「行車前應注意之事項，依下列規定：六、
      起駛前應顯示方向燈，注意前後左右有無障礙或車輛行人
      ，並應讓行進中之車輛行人優先通行」，因此，被告因駕
      駛系爭車輛之過失，侵害原告之身體與健康，並造成原告
      受有支出醫療費用等損害。又本件車禍事故造成原告之右
      側脛骨近端粉碎性骨折併關節損傷、頭部外傷、下頜與頭
      部開放性傷口，傷勢嚴重，被告亦應就原告所受之非財產
      之損害，負賠償責任。為此，原告爰本於民法第一百八十
      四條第一項、第一百九十一條之二、第一百九十三條第一
      項、第一百九十五條第一項、第二百一十三條第一項、第
      三項規定，請求被告負賠償責任，金額與明細如下所述：
   1、醫療費用：
      原告自九十六年十二月十八日急診住院進行手術治療，迄
      至九十七年一月十日出院，迄今並追蹤門診八次，共計支
      出醫療費用七萬七千零八十一元此外，原告因本件車禍造
      成頭部外傷、下頜與頭部開放性傷口，術後仍遺留有十一
      公分長之醜形疤痕及顏面凹陷傷害，經醫師診斷「建議進
      行整形修疤手術改善」，並預估手術費用約六萬元，原告
      自得一併請求。是以被告應給付必要之醫療費用為十三萬
      七千零八十一元。（計算式：77,081＋60,000＝137,081
      ）
   2、交通費用：
      原告自出院後回診八次，依據門診紀錄收據所示，日期分
      別為九十七年二月一日、十五日、二十二日、三月二十一
      日、四月二十三日、五月二十一日及六月三日，原告因行
      動不便須搭乘計程車往返，自原告之板橋市○○路住所前
      往位於台北市○○區○○路一四五號之台北市立聯合醫院
      中興醫院，每趟來回交通費用約為五百元，故原告所支出
      之交通費用為四千元。（計算式：500×8＝4,000）
   3、看護費用：
      原告自九十六年十二月十八日住院至九十七年一月十日出
      院，即先依醫囑在家修養三個月，嗣後回診再依醫囑休養
      三個月迄今，且因原告幾乎無法自己行動、自理生活，故
      需專人照顧日常生活，故上開住院、休養期間，均由原告
      之妻徐雁晴隨侍在旁照顧而有勞力支出。依目前實務見解
      ，不因親屬之身分關係而免除被害人之支付義務，是以原
      告仍得請求相當於看護費之損害。以一般看護費用每日（
      二十四小時）二千元計算，自九十六年十二月十八日住院
      算至九十七年六月三十一日共計一百九十六天，則被告即
      應賠償原告支出相當於看護費之損害為三十九萬二千元。
      （計算式：2,000×196＝392,000）
   4、工作損失：
      原告於本件車禍事故發生前，原任職於訴外人寶華貿易股
      份有限公司，原告之九十三年度總薪資收入為五十一萬零
      九百三十一元，九十四年度總薪資收入為四十六萬七千四
      百二十元，九十五年度總薪資收入為四十六萬二千六百四
      十二元，九十六年度總薪資收入為四十七萬三千九百八十
      五元，平均每年總薪資收入約為四十七萬八千七百四十六
      元，每月薪資收入為三萬九千八百九十六元。而原告於本
      件車禍事故發生後，自九十六年十二月十八日起至九十七
      年七月一日為止，均因傷無法上班而向寶華貿易股份有限
      公司請假，共計六點四八個月，以原告平均每月收入三萬
      九千八百九十六元計算，原告得向被告請求賠償無法工作
      之損失為二十五萬八千五百二十六元。（計算式：
      39,896×6.48＝258,526）
   5、勞動能力減少之損害：
      原告因本件車禍受有右側脛骨近端粉碎性骨折併關節損傷
      ，經醫師診斷為「右脛骨骨折合併右大腿股四頭肌萎縮、
      右膝關節攣縮」，而依據臺北市聯合醫院北市醫興字第
      09833030200號函亦表示「陳君於九十六年十二月十八日
      外傷時，右脛骨上半粉碎性骨折、延伸至關節面，且小腿
      腫脹很厲害，所以需分兩階段手術固定骨折，目前骨折己
      癒合，但關節活動面已出現外傷性退化關節炎，右膝活動
      度大減，有效關節活動度僅剩三十度」，應符合勞工保險
      殘廢給付標準之第一四三項「一下肢三大關節中，有一大
      關節遺存顯著運動障礙」屬第十一級障害，復參照目前之
      實務見解，經勞工保險殘廢給付標準表第一四三項列載為
      第十一級障害，減少勞動能力為百分之三十八點四五。而
      原告係從事需外出之業務性質工作，因本件車禍事故導致
      原告勞動能力減損，目前僅能開發台北縣市之潛在客戶，
      業務獎金大幅縮減，以原告平均年薪四十七萬八千七百四
      十六元，每年勞動能力減損為十八萬四千零七十八元（計
      算式：478,74 6×38.45%＝184,078），而原告生於六十
      四年十二月十八日，本件車禍發生時為三十二歲，以法定
      退休年齡六十五歲計，距原告屆齡退休尚有三十三年，依
      霍夫曼計算法扣除期前之法定利息，原告得請求減少勞動
      能力之金額為三百五十三萬一千二百五十元。（計算式：
      478,746×38. 45%×19.0000 0000（霍夫曼係數）＝
      3,531,250）
   6、精神慰撫金：
      原告因本件車禍受有右側脛骨近端粉碎性骨折併關節損傷
      、頭部外傷、下頜與頭部開放性傷口等傷害，導致關節活
      動面已出現外傷性退化關節炎，右膝活動度大減，有效關
      節活動度僅剩三十度，將來須長期使用拐杖，己嚴重影響
      原告日常起居之生活品質，對原告造成之精神上折磨，自
      不言可喻。另原告之頭部外傷及下頜與頭部開放性傷口等
      傷害雖經手術縫合，但術後仍遺留有十一公分長之醜形疤
      痕及顏面凹陷，且該疤痕凹陷傷害部位，更造成原告無法
      使用刮鬍刀剃鬍，而需每日以拔除方式處理，過程甚為痛
      苦，是此顏面傷害亦對原告造成精神上痛苦。衡諸原告迄
      今及將來終生所受身體及精神上之折磨及痛苦，爰向被告
      請求二百萬元之非財產上損害賠償。
   7、綜上，原告爰請求被告給付原告所支出之必要醫療費用十
      三萬七千零八十一元、交通費用四千元、看護費用三十九
      萬二千元，以及原告於住院及休養期間因無法工作所受之
      薪資收入損失二十五萬八千五百二十六元、勞動能力減損
      之損害三百五十三萬一千二百五十元及慰撫金二百萬元，
      共計六百三十二萬二千八百五十七元。
（三）對於被告抗辯之陳述：
   1、被告雖辯稱原告於本件車禍事故發生當時，車速極快且未
      注意車前狀況，若原告依規定速限行駛，不至於碰撞後滑
      至對向車道，傷勢不至於如此嚴重。惟本件車禍之鑑定報
      告及本院九十七年度交易字第三一六號刑事判決與台灣台
      北地方法院檢察署檢察官之九十七年度偵字第一六０五八
      號不起訴處分書，均係以訴外人甲○○之證詞認定原告車
      速過快，然在前開刑事案件審理程序中，訴外人甲○○亦
      為被告，其為脫免罪責，乃指稱原告有超速之過失，其陳
      述顯不可採。實則，被告於警訊中即自陳「其機車先在肇
      事處南方約二十公尺處停等紅燈，綠燈起步」，換言之，
      本件車禍事故發生前，原告既係剛由紅燈起步，其車速自
      不可能過快，被告所辯自不足採。再依事故現場圖及現場
      照片顯示，系爭機車乃右後側損毀嚴重，系爭汽車則是左
      前側受損，顯見原告係通過被告所駕駛之系爭汽車後，再
      遭被告追撞。並非原告撞向甲○○所駕駛之小貨車，故被
      告辯稱原告駕駛系爭汽車車速過快，以致碰撞後滑向對向
      車道，與事實不符。又原告於行進中固有注意車前狀況之
      義務，然本件係原告通過系爭汽車後再遭系爭汽車由右後
      側追撞，故原告自無任何過失可言。
   2、被告雖又辯稱原告於住院以及出院之後並未另請看護，然
      依據實務見解，縱原告未於上開期間另請看護照料，然原
      告之妻照顧原告所付出之勞力，仍應認定原告應受有相當
      於看護費用之損害。
（四）綜上所述，原告本於侵權行為之法律關係，為下列訴之聲
      明並求為判決：被告應給付原告六百三十二萬二千八百五
      十七元，及其中四百一十萬五千三百三十元自起訴狀繕本
      送達翌日起至清償日止，按年息百分之五計算之利息，另
      二百二十一萬七千五百二十七元自擴張聲明狀繕本送達之
      翌日起至清償日止，按年息百分之五計算之利息；原告願
      供擔保，請准宣告假執行。
三、被告辯稱：
（一）原告將其全部損失歸責於被告，實有欠公允，蓋原告於本
      件車禍事故發生時，車速過快且未注意車前狀況，而甲○
      ○於警方之談話紀錄中亦指陳原告車速很快。是以若原告
      依規定速限行駛，不至於碰撞後滑至對向車道，傷勢也不
      至於如此嚴重，原告就其超速行駛致傷勢更加嚴重亦應負
      責，有相當之肇事責任，依民法第二百十七條與有過失之
      規定，本件原告應承擔其中百分之四十之肇事責任。
（二）關於原告請求之醫療費用部分，被告所投保之強制責任險
      ，已經理賠予原告之二萬零七百五十元應予扣除。至於原
      告所主張之其餘部分醫療費用，為未來之醫療費用及預估
      手術費用，原告並未提出明確之資料以為佐證，且原告目
      前並無損失，而逕要求被告賠償，被告自難以遵從。
（三）關於原告請求之交通費用，原告就其中四千零一十元部分
      已經提出單據，被告同意給付，原告其餘部分請求，原告
      並未提出單據以為佐證，被告不能同意。
（四）關於原告請求之看護費用，原告主張因本件車禍事故受有
      上開傷害，住院期間之看護費用以每日二千元計算，然被
      告認為原告之傷勢應以半日看護每日一千元計算，故被告
      對於原告住院期間之看護費用如以一千元計算，並無爭議
      ，而被告所投保之強制險已經給付完告二萬三千元，此部
      分金額應予扣除。而原告於住院期間需專人照顧應屬合理
      ，然原告出院休養期間，是否需專人二十四小時在旁照顧
      ，原告並未提出診斷證明書以為佐證，而原告已提出之診
      斷證明書僅記載原告應休養，是否需要看護，有待商榷。
      況原告對於出院休養期間之看護費用之支出，並未提出相
      關證據，故原告是否確實支出此筆費用，實有疑義，至原
      告主張休養期間為原告之妻許雁晴所看護，然許雁晴之請
      假期間係屬零星請假並非持續請假，應無看護原告之可能
      ，故原告請求其出院休養期間之看護費用，應為無理由。
（五）關於原告請求薪資損失部分，原告提出之請假證明足以證
      明原告自九十六年十二月十八日起請假至九十七年六月二
      十五日，期間共計一百十九點五天，約為原告所主張之六
      點四八個月，故原告主張其於上開期間無法工作，以每月
      薪資約為三萬九千八百九十六元計算，薪資損失為二十五
      萬八千五百二十六元，被告並不爭執。
（六）對於原告請求勞動能力之減損部分，原告主張因本件車禍
      事故受有勞動能力減損之損害，並提出台北市立聯合醫院
      之函文以為證據，然依據上開函文之內容以觀，難以證明
      原告確實受有勞動能力減損百分之三十八點四五之損害，
      而依據被告保險公司表示，於九十八年一月五日與原告會
      晤收取資料時，並未看見原告使用柺杖，顯見原告之勞動
      能力應未減損。況減少勞動能力係以體力勞動者為標準而
      擬定，對以智力勞者，並不完全可以適用，仍應考量被害
      人之職業、智能、性向、年齡及再教育等因素予以調整，
      而原告現已恢復工作，依其薪資證明未造成其收入減少，
      可見並無減損其勞動能力，原告此部分之請求應屬無據。
（七）對於原告請求慰撫金部分，原告主張因本件車禍事故導致
      受傷，而請求被告給付慰撫金二百萬元，被告雖有意賠償
      之，然原告主張之後遺症並未確定，原告所請求之慰撫金
      金額過高且不合理，被告無力負擔，而願接受十五萬元以
      內之賠償。
（八）此外，原告已自被告所投保之汽車強制責任險中獲得理賠
      三十二萬三千七百五十元，依據強制汽車責任保險法及民
      法第二百七十四條之規定，應視為賠償之一部而應予扣除
      。
（九）綜上，被告爰為答辯聲明並求為判決：原告之訴駁回，被
      告如受不利判決，願供擔保請准宣告免為假執行。
四、首查：
（一）原告於九十六年十二月十八日上午十一時四十分許，騎乘
      系爭機車沿臺北市萬華區○○○路○段內側車道由南往北
      方向行使，於行經上開路段二十七號前，適被告駕駛系爭
      汽車本暫停於上開路段之外側車道，嗣後欲起駛往左變換
      進入內側車道行駛離去時，系爭汽車之左側前方與系爭機
      車車頭發生嚴重碰撞，原告因而人車倒地，並滑向對向車
      道（北往南方向），撞及由甲○○所駕駛之車牌號碼為
      7625- ET號之自小貨車左前車頭，原告因而受有右側脛骨
      近端粉碎性骨折併關節損傷、頭部外傷、下頜與頭部開放
      性傷口等傷害。
（二）被告經原告提起告訴，經本院刑事庭以九十七年度交易字
      第三一六號刑事判決認定被告違反道路交通安全規則第八
      十九條第一項第六款規定「行車前應注意之事項，依下列
      規定：六、起駛前應顯示方向燈，注意前後左右有無障礙
      或車輛行人，並應讓行進中之車輛行人優先通行」，核其
      行為係觸犯刑法第二百八十四條第一項之過失傷害罪，被
      告對於上開判決並未上訴，原告亦未請檢察官提起上訴，
      上開判決因而確定。而甲○○被訴業務過失傷害部分，經
      台灣地方法院檢察署檢察官以九十七年度偵字第一六０五
      八號為不起訴處分確定。
（三）原告因本件車禍事故而受有上開傷害，已獲被告所投保之
      汽車強制責任險之理賠，保險金額為三十二萬三千七百五
      十元。
    以上事實，為兩造所不爭執，並有上開刑事決及不起訴處分
    書各一份為證，先予確認。
五、其次，原告主張其因本件車禍事故而受有上開損害，爰提起
    本件刑事訴訟附帶民事訴訟，本於侵權行為之法律關係，請
    求被告應給付如其聲明所示之金額，被告雖不否認伊應就本
    件車禍事故之發生為有過失，然就賠償金額部分，則以前揭
    情事資為抗辯，是本案兩造所爭執而為本院應先予審酌者，
    應為下列事項即：
（一）原告就本件車禍事故之發生，是否與有過失？
（二）被告應賠償之金額為何？
六、原告雖然主張伊當時剛由紅燈起步，其車速自不可能過快，
    再依事故現場圖及現場照片顯示，系爭機車乃右後側損毀嚴
    重，系爭汽車則是左前側受損，顯見原告係通過被告所駕駛
    之系爭汽車後，再遭被告追撞，並非原告撞向甲○○所駕駛
    之小貨車等語，被告則辯稱原告當時車速過快，被告就本件
    車禍事故之發生縱有過失，然原告亦與有過失等語，經查：
（一）依據原告所提出之現場事故圖所示（原證四），於本件車
      禍事故發生之際，甲○○所駕駛之上開小貨車係處於停止
      狀態，而系爭機車撞及上開小貨車之左前車頭，上開小貨
      車之左前側鈑金略有凹陷及左前方向燈燈殼破裂，亦有照
      片二張以為佐證（原證四），足見原告主張伊係通過系爭
      汽車後再遭系爭汽車追撞，並非原告撞向上開小貨車，並
      非可採。
（二）甲○○於接受警方製作交通事故談話紀錄表時陳稱：「肇
      事前我車沿環河南路北往南方向行駛直行，當時我車因前
      方塞車，於是是靜止狀態下停等，我當時見到環河南路、
      武昌街口南北向號誌變為綠燈後，重機3FR-520衝出行駛
      第一台，車速很快，至肇事地點時，正好自小客車8529-K
      F由路邊往北向左起步，重機朝自小客撞擊後往左前方朝
      我車左前車身撞擊後，接著倒在我車旁而肇事」等語，有
      甲○○之交通事故談話紀錄表可為佐證（見上開刑事判決
      ）。原告雖主張甲○○於前開刑事案件審理程序中亦為被
      告，其為脫免罪責，乃指稱原告有超速之過失，其陳述並
      非可信，然觀諸現場照片（原證四），可知系爭汽車左前
      側車身板金有大面積嚴重凹陷，保險桿甚至斷裂，原告之
      機車車頭幾近全毀，其人車倒地後更偏移滑向對向車道；
      而系爭機車滑向對向車道撞及上開小貨車，致使上開小貨
      車左前側鈑金略有凹陷及左前方向燈燈殼破裂，前已述及
      。系爭汽車撞及系爭機車後，均嚴重受損，系爭機車甚至
      因而再滑向對向車道撞及停止中之上開貨車，系爭機車與
      上開貨車亦因此受有損害，則依據論理法則與經驗法則，
      可見當時撞擊之力道應甚為強烈。而就系爭汽車當時係切
      換車道、並未超速行駛，以及上開貨車係處於靜止狀態而
      言，系爭機車之體積較小、重量較輕，竟產生上述強烈之
      撞擊力，足見甲○○陳稱原告當時車速很快等語，應非虛
      妄之詞。是原告主張伊係綠燈起步、不可能超速，且亦未
      超速行駛，並非可採。
（三）此外，依據上開刑事判決記載「本院將本案送請臺北市車
      輛行車事故鑑定委員會進行鑑定，該會鑑定意見亦認為『
      由蕭君自小客車、陳君機車車損嚴重程度，以及騎士陳君
      本身受傷狀況研析，事故時陳君機車車速應有相當之車速
      且不排除可能有超速行駛之情況』，並認本件『肇事次因
      』為告訴人騎乘3FR-520普通重型機車涉嫌超速行駛，有
      臺北市交通事件裁決所97年9月17日北市裁鑑字第09740
      997500號函檢附之行車事故鑑定意見書在卷可參（見本院
      卷第26至30頁），被告及告訴人對於該鑑定意見亦均表示
      『無意見』在卷（見本院卷第37頁反面）。」，可知原告
      於本案之刑事審判程序中亦承認伊當時騎乘系爭機車有車
      速過快之情事，應可認定。
（四）綜上，被告辯稱原告於本件車禍發生之際車速過快，否則
      傷勢也不至於如此嚴重，應屬有據。原告主張其並未超速
      ，為不可採。
七、按因故意或過失，不法侵害他人之權利者，負損害賠償責任
    ，民法第一百八十四條第一項前段有明文規定，查原告於上
    開時地駕駛系爭汽車，因違反道路交通安全規則第八十九條
    第一項第六款之規定，疏無注意而未確實察看左後方有無來
    車，即大角度起駛切入內側車道，導致原告騎乘系爭機車與
    與被告所駕駛之系爭汽車左前側發生嚴重碰撞，原告因此受
    有上開傷害，故原告主張被告就其所受之損害應負賠償責任
    ，經核與上開法文之規定相符，應屬有據。惟按損害賠償，
    除法律另有規定或契約另有訂定外，應以填補債權人所受損
    害及所失利益為限。依通常情形，或依已定之計劃、設備或
    其他特別情事，可得預期之利益，視為所失利益，同法第二
    百十六條亦規定甚詳，故原告得請求被告賠償者，應以原告
    所受之損害以及所失利益為限。復按不法侵害他人之身體或
    健康者，對於被害人因此喪失或減少勞動能力或增加生活上
    之需要時，應負損害賠償責任，同法第一百九十三條第一項
    有明文規定，再按當事人主張有利於已之事實者，就其事實
    有舉證之責任，民事訴訟法第二百七十七條第一項前段有明
    文規定，又按民事訴訟如係由原告主張權利者，應先由原告
    負舉證之責，若原告先不能舉證，以證實自己主張之事實為
    真實，則被告就其抗辯事實即令不能舉證，或其所舉證據尚
    有疵累，亦應駁回原告之請求最高法院著有十七年上字九一
    七號判例要旨可資參照。從而原告就其主張受有財產上之損
    害或喪失利益、因此得向被告請求賠償之事實，應負舉證之
    責任。爰就原告主張其所受之前揭損害，逐一審查如下：
（一）醫療費用部分：
   1、原告主張其已支出醫療費用七萬七千零八十一元，並提出
      台北市立聯合醫院醫療費用收據一份為證（原證七、九）
      ，而為被告所不爭執，應屬實在。至原告又主張其因本件
      車禍造成頭部外傷、下頜與頭部開放性傷口，術後仍遺留
      有十一公分長之醜形疤痕及顏面凹陷傷害，經醫師診斷「
      建議進行整形修疤手術改善」，雖提出台北市立聯合醫院
      中興院區九十七年六月十日診斷證明書一份為證，固非無
      據，然原告主張預估手術費用為六萬元而請求被告給付，
      則為被告所不承認，而原告對於上開手術費用為六萬元一
      事，並未舉證以實其說，故原告此部分請求即屬無據而不
      能准許。
   2、綜上，原告就醫療費用得請求被告給付之金額，以七萬七
      千零八十一元為限。
（二）交通費用部分：
      原告主張自其出院後回診八次，因行動不便須搭乘計程車
      往返，自原告之板橋市○○路住所前往位於台北市○○區
      ○○路一四五號之台北市立聯合醫院中興醫院，每趟來回
      交通費用約為五百元，故原告所支出之交通費用為四千元
      一事，有原告所提出之收據一份為證（原證十），並為被
      告所不否認，故原告此項主張即屬有據。
（三）看護費用部分：
   1、原告主張其於住院期間即自九十六年十二月十八日住院至
      九十七年一月十日出院，雖由其妻徐雁晴隨侍在旁照顧，
      然仍有勞力支出，並因此而免除被告之給付義務，原告仍
      得請求相當於看護費用之損害，以及每日看護費用為二千
      元，雖均為被告所不爭執，然被告辯稱無需全日看護僅同
      意按日以一千元計算，然本院審酌原告之傷勢為右側脛骨
      近端粉碎性骨折併關節損傷、頭部外傷、下頜與頭部開放
      性傷口等傷害。其程度非輕，衡情自應全日看護，況被告
      雖辯稱原告僅需半日看護，然並未舉證以實其說，是本院
      認為原告受有上開期間按照每日二千元計算之看護費用之
      損害，金額應為四萬八千元（2,000X24＝48,000）
   2、原告另請求休養期間即自出院後至九十七年六月三十一日
      （應為六月三十日）為止之看護費用，然為被告所不承認
      ，查原告所提出之聯合醫院中興院區所出具之九十七年四
      月二十三日診斷證明書雖然記載「因病患膝關節受損，自
      即日起再休養三個月，並進行復健治療」，然衡之常情，
      醫囑原告應休養，尚不足以證明原告無法自理生活而需由
      專人照顧其生活起居，是原告雖請求其受有上開期間相當
      於看護費用之損害，然原告並未舉證證明其必要性，故原
      告此部分請求即難謂有據。
   3、綜上，原告主張其受有相當於支出看護費用之損害為三十
      九萬二千元，應以其中四萬八千元部分，為有理由，應予
      准許。逾此部分，為無理由，不能准許。
（三）工作薪資損失部分：
      原告主張其於本件車禍事故發生前，原任職於訴外人寶華
      貿易股份有限公司，原告之九十三年度總薪資收入為五十
      一萬零九百三十一元，九十四年度總薪資收入為四十六萬
      七千四百二十元，九十五年度總薪資收入為四十六萬二千
      六百四十二元，九十六年度總薪資收入為四十七萬三千九
      百八十五元，平均每年總薪資收入約為四十七萬八千七百
      四十六元，每月薪資收入為三萬九千八百九十六元。而原
      告於本件車禍事故發生後，自九十六年十二月十八日起至
      九十七年七月一日為止，均因傷無法上班而向寶華貿易股
      份有限公司請假，共計六點四八個月，以原告平均每月收
      入三萬九千八百九十六元計算，原告得向被告請求賠償無
      法工作之損失為二十五萬八千五百二十六元等情事，有原
      告所提出之九十三年度至九十六年度綜合所得稅各類所得
      資料清單（原證八）及請假登記卡（原證十二）各一份為
      證，並為被告所不爭執，故原告此部分為有理由。
（四）勞動能力減少之損害：
   1、原告主張其因本件車禍受有右側脛骨近端粉碎性骨折併關
      節損傷，經醫師診斷為「右脛骨骨折合併右大腿股四頭肌
      萎縮、右膝關節攣縮」，而依據臺北市聯合醫院北市醫興
      字第09833030200號函亦表示「陳君於九十六年十二月十
      八日外傷時，右脛骨上半粉碎性骨折、延伸至關節面，且
      小腿腫脹很厲害，所以需分兩階段手術固定骨折，目前骨
      折己癒合，但關節活動面已出現外傷性退化關節炎，右膝
      活動度大減，有效關節活動度僅剩三十度」，應符合勞工
      保險殘廢給付標準之第一四三項「一下肢三大關節中，有
      一大關節遺存顯著運動障礙」屬第十一級障害，復參照目
      前之實務見解，經勞工保險殘廢給付標準表第一四三項列
      載為第十一級障害，減少勞動能力為百分之三十八點四五
      。
   2、查原告之右膝有效關節活動度僅剩三十度乙節，固有上開
      函文一份在卷可稽，雖屬正確，然其程度是否符合勞工保
      險殘廢給付標準之第一四三項「一下肢三大關節中，有一
      大關節遺存顯著運動障礙」屬第十一級障害？原告並未能
      舉證以實其說。至原告雖提出本院九十六年度訴字第四六
      六二號判決之案例，並主張該案原告之膝關節活動度亦僅
      存百分之三十，與原告相同等語，然上開函文已經敘明「
      勞動力減損的百分比很難判斷」，而本於審判獨立原則，
      其餘法院就另案之見解與認定，並不足以拘束本院，況依
      據上開判決之記載文義以觀即「經本院函請台大醫院鑑定
      結果，原告患膝最終活動範圍為0-30度屈曲，因此依勞保
      殘廢給付標準為「顯著運動障礙」其病況符合上述規定之
      第一四三項『一下肢三大關節中，有一大關節遺存顯著運
      動障礙』之情形」，」，是另案之承審法院認定該案之原
      告所受之傷害符合上開殘廢標準，係本於該法院囑託台大
      醫院為鑑定之結果所為。故原告所提出之上開判決，尚不
      足以遽而認定原告之傷勢符合上開殘廢標準，從而原告此
      部分主張即非有據。
（五）綜上，原告主張其受有財產上之損害，分別為必要醫療費
      用十三萬七千零八十一元、交通費用四千元、看護費用三
      十九萬二千元，以及原告於住院及休養期間因無法工作所
      受之薪資收入損失二十五萬八千五百二十六元、勞動能力
      減損之損害三百五十三萬一千二百五十元，共計四百三十
      二萬二千八百五十七元，應以其中醫療費用七萬七千零八
      十一元、交通費用四千元、看護費用四萬八千元及工作薪
      資損失二十五萬八千五百二十六元，共計三十八萬七千六
      百零七元，為無理由，應予准許。
八、承上所述，原告主張其所受之財產上之損害，應以三十八萬
    七千六百零七元部分，為有理由，復按損害之發生或擴大，
    被害人與有過失者，法院得減輕賠償金額，或免除之。民法
    第二百十七條第一項前段有明文規定。是被告辯稱其賠償金
    額應予減輕，應屬有據，本院爰審酌兩造原因力之強弱與過
    失之輕重等一切情狀，認為被告應負之賠償責任應減輕為上
    開金額之百分之八十五即三十二萬九千四百六十六元（元以
    下四捨五入）。此外，原告已自被告所投保之汽車強制責任
    險中獲得理賠三十二萬三千七百五十元，前已確認無訛，按
    保險人依本法規定所為之保險給付，視為被保險人損害賠償
    金額之一部分；被保險人受賠償請求時，得扣除之，強制汽
    車責任保險法第三十二條有明文規定，故被告應賠償之金額
    ，應再扣除三十二萬三千七百五十元，為五千七百十六元。
九、又按不法侵害他人之身體、健康、名譽、自由、信用、隱私
    、貞操，或不法侵害其他人格法益而情節重大者，被害人雖
    非財產上之損害，亦得請求賠償相當之金額，民法第一百九
    十五條第一項前段規定甚詳。查原告主張其因本件車禍事故
    受有上開傷害，嚴重影響原告日常起居之生活品質，對原告
    造成之精神上折磨等語，而請求被告賠償其非財產上之損害
    ，經核與上開法文之規定相符，應屬有據，本院爰審酌兩造
    之經濟地位、原告之過失程度等一切情狀，認為原告得請求
    之非財產上損害應以五十萬元為當。
十、綜上所述，原告請求被告給付如其聲明所示之金額與利息，
    應以其中五十萬五千七百十六元及自九十七年七月四日起至
    清償日止，按年息百分之五計算之利息，為有理由，應予准
    許，逾此部分，為無理由，應予駁回。
十一、兩造均陳明願供擔保，請准宣告假執行，就原告勝訴部分
      ，經核並無不合，爰酌定相當之金額准許之，至原告敗訴
      部分，其假執行之聲請即失所附麗，應併予駁回。
十二、本案事證已臻明確，兩造其餘主張與攻擊防禦方法，經核
      均與本案判決結果無影響，爰不一一予以審酌，附此說明
      。
據上論結，本件原告之訴為一部有理由，一部無理由，依據民事
訴訟法第七十九條、第三百九十條第二項、第三百九十二條第二
項，判決如主文所示。
中    華    民    國  九十八    年  十一  月    六    日
                  民事第四庭    法  官  匡偉
以上正本係照原本作成
如對本判決上訴，須於判決送達後二十日內向本院提出上訴狀
中    華    民    國  九十八  年   十一   月    六    日
                                書記官  巫玉媛

司法院資訊處製作；財團法人民間司法改革基金會備份。
